臺灣高雄地方法院民事裁定　　　　　 99年度消債更字第171號
聲　請　人
即　債務人　蘇煌閔
上列當事人因消費者債務清理事件聲請更生，本院裁定如下：
    主  文
聲請駁回。
聲請費用由聲請人負擔。
    理  由
一、本件聲請意旨略以：聲請人即債務人（下稱聲請人）因投資
    失利及遭友人倒會，向銀行借貸而負債累累。聲請人前曾於
    民國95年間依「中華民國銀行公會會員辦理消費金融案件無
    擔保債務協商機制」，提出債權人清冊，請求當時最大無擔
    保債權銀行即萬泰商業銀行股份有限公司（下稱萬泰銀行）
    共同協商債務清償方案，就聲請人當時積欠之無擔保債務新
    臺幣（下同）2,025,559 元成立協商，約定聲請人應自95年
    12月起，分80期，利率6.88% ，每月10日繳納31,640元之方
    式償還。惟聲請人於南山人壽保險股份有限公司（下稱南山
    人壽）擔任業務經理，月收入僅約48,798元，尚須扶養年邁
    之父親蘇明光，每月家中必要支出即達46,557元，以聲請人
    收入支出狀況實無力負擔高額協商款項，僅能每月向親友週
    轉，然因屢番請求而遭親友列為拒絕往來戶，因此協商款無
    法正常繳納，聲請人曾試圖向其他親友週轉，惟於籌足款項
    之際，萬泰銀行通知已毀諾，聲請人確有還款誠意，屢次向
    該行尋求協商卻始終未得回應，顯有不可歸責於己而致履行
    原協商條件有重大困難之情事。又目前聲請人與配偶租屋居
    住，配偶待產期間及甫生產後皆無工作能力，家庭相關支出
    均由聲請人負擔，尚須支出父親蘇明光扶養費，生活顯已難
    以維繫，聲請人於毀諾後仍持續向各大債權銀行協商還款方
    案，惟各大債權銀行所開立方案實令聲請人無法負擔，且其
    催收方式影響全家無法安寧度日，並影響聲請人之工作情緒
    及生活狀況，實有不能清償債務之虞，爰聲請准予裁定更生
    等語。
二、按「聲請更生或清算不合程式或不備其他要件者，法院應以
    裁定駁回之」、「債務人與金融機構協商成立者，不得聲請
    更生或清算。但因不可歸責於己之事由，致履行顯有重大困
    難者，不在此限」、「本條例施行前，債務人依金融主管機
    關協調成立之中華民國銀行公會會員辦理消費金融案件無擔
    保債務協商機制與金融機構成立之協商，準用前項之規定」
    ，消費者債務清理條例第8 條前段、第151 條第5 項、第6
    項分別定有明文。是債務清償方案成立後，應由債務人按其
    條件履行，如因事後發生情事變更，在清償期間收入或收益
    不如預期，致該方案履行困難甚或履行不能，因不可歸責於
    己，始能准許債務人聲請更生或清算，以避免債務人任意毀
    諾已成立之協商，濫用更生或清算之裁判上債務清理程序。
    從而，所謂「不可歸責於己之事由」，應係指客觀上聲請人
    之支出增多，或收入、收益減少，非其成立協商時所能預期
    ，諸如物價上漲而成本增加、家屬患病等以致支出增加，或
    因病無法工作、僱佣之公司倒閉或裁員、失業、減薪等以致
    收入減少等情形，始足當之。
三、經查：
(一)、聲請人截至99年6 月15日為止，積欠臺灣新光商業銀行等金
    融機構債務共計2,775,802 元，曾前於95年11月27日間與當
    時最大無擔保債權銀行即萬泰銀行就當時欠款金額2,025,55
    9 元達成分期還款協議，同意自95年12月起，分80期，利率
    6.88% ，每月10日繳納31,640元方式償還，聲請人自95年12
    月起至96年6 月止共計繳款7 期，自96年7 月起即未繼續繳
    納而毀諾，有卷附債權人清冊、協議書、郵局存摺影本、無
    擔保債務還款計畫、財團法人金融聯合徵信中心當事人綜合
    信用報告可憑（見本院卷第10頁至第12頁、第37頁、第60頁
    至第64頁、第88頁至第93頁、第114 頁至第124 頁）。是聲
    請人主張其曾積欠債權人上開債務，且與債權人達成分期還
    款協議，並曾依約按期清償後悔諾等語，堪予認定。
(二)、查聲請人任職於南山人壽，其96、97、98年度申報所得分別
    為962,126 元、814,430 元、601,011 元，換算上開年度平
    均月所得分別為80,177元（元以下4 捨5 入，下同）、67,
    869 元、50,0 84 元，名下財產有汽車2 輛；另聲請人之配
    偶簡俐萍96、97、98年度申報所得收入分別為337,769 元、
    229, 279元、219,309 元，換算上開年度每月平均所得為
    28,147元、19,107元、18,276元，其名下無登記財產等情，
    此有聲請人及配偶上開年度綜合所得稅各類所得資料清單、
    財產歸屬資料清單、稅務電子閘門財產所得調件明細表在卷
    可憑（見本院卷第25頁至第27頁、第33頁至第35頁、第184
    頁至第185 頁），堪信為真。
(三)、本件聲請人陳稱每月必要支出為46,557元，惟依其於財產及
    收入狀況說明書陳報聲請前2 年內支出為963,312 元（見本
    院卷第8 頁至第9 頁），換算每月生活支出應為40,138元（
    含勞健保費用2,319 元、公司團險費用1,229 元、房租10,0
    00元、牌照稅1,186 元、水費229 元、電費2,917 元、室內
    電話費229 元、手機費用3,674 元、回數票費800 元、油資
    4,755 元、瓦斯費800 元、父親扶養費5,000 元、生活費
    7,000 元），此部分固據聲請人提出戶籍謄本、房屋租賃契
    約書、牌照稅、水電費、通訊及其他費用相關單據、家族系
    統表、出生證明書及戶口名簿等件為憑（見本院卷第15頁至
    第16頁、第38頁至第55頁、第108 頁至第111 頁、第140 頁
    、第147 頁至第148 頁）。然而，聲請人既已負擔高額債務
    ，理當控制個人之消費慾望樽節開支，關於其自身生活必要
    費用，自應以簡樸之生活程度用度開支，不應恣意放任個人
    之奢侈消費習慣，而聲請人於高雄市鳳山區租屋居住（參本
    院卷第38頁至第42頁之房屋租賃契約書），依內政部社會司
    公告之台灣省99年度每人每月最低生活費用為9,829 元（此
    為高雄縣改制為高雄市前所公告之標準），本院認應以此最
    低生活標準認定聲請人之每月必要生活費用，始符公允。又
    聲請人配偶簡俐萍96年至98年均有申報所得，已如前述，且
    其與聲請人之兒子係於99年5 月10日方出生，亦有聲請人提
    出之戶籍謄本在卷可參（見本院卷第148 頁），則在聲請人
    履行協商方案期間，簡俐萍顯有能力負擔自身生活支出而無
    需由聲請人扶養，尚且可與聲請人分擔家庭開銷甚明。再者
    ，聲請人之父親蘇明光，於95年有股利憑單所得28,678元，
    名下財產有房屋3 筆、土地1 筆、投資2 筆，合計財產總額
    為1,013,980 元，每月並領取敬老津貼3,000 元，此有蘇明
    光稅務電子閘門財產所得調件明細表、郵局存摺影本附卷可
    稽（見本院卷第135 頁至第137 頁、第141 頁至第142 頁）
    ，顯見蘇明光係有相當資力之人，難認其有何不能維持生活
    之情事，本不符合受扶養之要件，又聲請人迄未提出每月確
    有支付父親扶養費之證據，自難逕將聲請人所陳每月支付蘇
    明光5,000 元認列為必要支出。
(四)、聲請人於95年12月間所參與「中華民國銀行公會會員辦理消
    費金融案件無擔保債務協商機制」並無強制性質，其於協商
    之時，在無其他特殊情事之情形下，本可衡量其個人收入及
    整體財務狀況，原即堪認聲請人係在綜合評估自身還款能力
    無虞後，方與萬泰銀行達成每月還款31,640元之協商條件。
    而以聲請人96年毀諾時每月平均所得80,177元，扣除聲請人
    每月必要生活費用9,829 元後，尚餘70,348元，顯見聲請人
    繳納協商款31,640元確無任何困難可言，且尚有餘款可供聲
    請人業務支出、孝養父親或存款儲蓄以備不時之需。又聲請
    人並未舉證證明自96年7 月開始有何致收入減少或支出增加
    之不得已情事，在其每月收入高達80,177元之情況下，客觀
    上自難認聲請人突於96年7 月間毀諾有何不可歸責事由。從
    而，本件依聲請人所陳，並無不可歸責之情事變更，且聲請
    人繼續依約履行協商條件本無困難，則聲請人於96年7 月起
    即未依約繳納協商款而毀諾，尚乏不可歸責於己致履行顯有
    重大困難之情事可言，至堪認定。
四、綜上所述，本件聲請人前已與金融機構協商成立，既無法立
    證證明其確於與金融機構達成前揭協商後，有何不可歸責於
    己之事由，且依原協商條件履行亦非顯有重大困難，其聲請
    更生自屬要件不備，又屬無從補正，依首揭條文之意旨，自
    應予以駁回。
五、依消費者債務清理條例第11條第1 項、第8 條前段、第15條
    ，民事訴訟法第78條，裁定如主文。
中    華    民    國   100    年    1     月    5     日
                  民事第六庭  法      官  林書慧
上為正本係照原本作成
如不服本裁定，應於裁定送達後10日內，以書狀向本院提出抗告
，並繳納抗告費新臺幣1千元
中    華    民    國  100     年    1     月    5     日
                              書  記  官  史華齡